【裁判字號】    97,交聲,2981
【裁判日期】    971231
【裁判案由】    交管條例聲異
【裁判全文】
臺灣板橋地方法院交通事件裁定        97年度交聲字第2981號
原處分機關  交通部公路總局臺北區監理所蘆洲監理站
異  議  人
即受處分人  乙○○
上列受處分人因違反道路交通管理處罰條例案件，對於交通部公
路總局臺北區監理所蘆洲監理站於97年11月10日以北監蘆字第裁
46- AEW866816 號所為之處分（原舉發案號：臺北市政府警察局
北市警交字第AEW866816 號），聲明異議，本院裁定如下：
    主  文
原處分撤銷。
乙○○汽車駕駛人，有違反道路交通處罰條例之行為，拒絕停車
接受稽查而逃逸，處罰鍰新臺幣參仟元，並記違規點數壹點。
    理  由
一、原處分意旨略以：異議人即受處分人乙○○於民國97年9 月
    4 日15時39分許，騎乘車號M9A-807 號普通重型機車，沿臺
    北市○○區○○路往社子方向行駛，行經該路禁止機車行駛
    之迴轉道，違規迴轉，欲改往三重方向行駛，因見前方有員
    警攔檢，拒絕停車接受稽查，而掉頭逆向行駛回原車道，往
    社子方向逃逸，有「違反交通管理處罰條例之行為，拒絕停
    車接受稽查而逃逸」之違規行為（不依標誌、標線指示之違
    規行為部分另案裁罰），為警於同日填製臺北市政府警察局
    北市警交字第第AEW866816 號舉發違反道路交通管理事件通
    知單（下稱舉發通知單）逕行舉發。嗣經交通部公路總局臺
    北區監理所蘆洲監理站（下稱蘆洲監理站）於97年11月10日
    以北監蘆字第裁46-AEW866816號違反道路交通管理事件裁決
    書，裁處罰鍰新臺幣（下同）3 千元。
二、異議意旨略以：伊於上開時間，並沒有騎車行經臺北市○○
    區○○路，並沒有違規迴轉及拒絕停車接受稽查而逃逸之違
    規行為，為此聲明異議，請求撤銷原處分云云。
三、按道路交通管理處罰條例所稱之汽車，包括機器腳踏車，該
    條例第3 條第8 款定有明文。次按汽車駕駛人，駕駛汽車有
    違反本條例之行為，經交通勤務警察或依法令執行交通稽查
    任務人員制止時，不聽制止或拒絕停車接受稽查而逃逸者，
    除按各該條規定處罰外，處3 千元以上6 千元以下罰鍰，同
    條例第60條第1 項定有明文。再按汽車駕駛人有第60條第1
    項之情形者，記違規點數1 點，道路交通管理處罰條例第63
    條第1 項第1 款亦有明文。
四、經查：
(一)、本件異議人即受處分人乙○○於97年9 月4 日15時39分許，
    騎乘車號M9A-807 號普通重型機車，沿臺北市○○區○○路
    往社子方向行駛，行經該路禁止機車行駛之迴轉道，違規迴
    轉，欲改往三重方向行駛，因見前方有員警攔檢，拒絕停車
    接受稽查，而掉頭逆向行駛回原車道，往社子方向逃逸，有
    「違反交通管理處罰條例之行為，拒絕停車接受稽查而逃逸
    」之違規行為，為警逕行舉發，嗣經原處分機關依道路交通
    管理處罰條例第60條第1 項之規定裁處異議人罰鍰3 千元等
    情，業據證人甲○○到庭具結證述明確，並有臺北市政府警
    察局北市警交字第AEW866816 號舉發通知單、臺北市政府警
    察局士林分局97年10月17日北市士分交字第09732591400 號
    書函及蘆洲監理站北監蘆字第裁46-AEW866816號裁決書各1
    紙在卷可憑。
(二)、按交通警員製單舉發違反道路交通處罰條例所列之違規事實
    ，本質上為行政處分，係公務員基於職務上權力，依法就特
    定之具體事件所為具有公法上效果之單方行政行為，基於公
    務員為公法上行為具有公信力之原則，該行政處分當可被推
    定為真正。反之，若謂公務員一切行政行為均須預留證據以
    證其實，則國家行政勢必窒礙難行，據此，刑事訴訟法就犯
    罪證據有關之規定中與屬行政秩序罰之交通違規裁罰本質不
    合之部分，自不在準用之列。本此公信原則，立法者以道路
    交通管理處罰條例第92條第3 項之授權，賦予行政機關訂定
    違反道路交通管理事件統一裁罰基準及處理細則，使執勤員
    警得當機處分，以達其維護交通秩序、安全之行政目的。本
    案證人即警員甲○○與異議人素不相識，自無仇怨，要無刻
    意扭曲事實取締異議人之理，且依其陳述之舉發經過，當無
    誤認誤判之可能，其復已具結擔保所言屬實，本院經查亦無
    任何證據可證其有何捏造事實違法取締之不法情事，而異議
    人亦未就執勤員警之舉發有誤提出相關證據以供調查，因此
    本院認警員甲○○本於維護交通秩序、安全職責所為之取締
    ，應屬合法、正確之舉發，異議人事後空言否認前開違規行
    為，所辯尚無足採。
五、綜上所述，本案異議人有「違反交通管理處罰條例之行為，
    拒絕停車接受稽查而逃逸」之違規行為，應堪認定。原處分
    機關依道路交通管理處罰條例第60條第1 項、違反道路交通
    管理事件統一裁罰基準及處理細則第43條、第44條、第67條
    及違反道路交通管理事件統一裁罰基準表之規定，裁處異議
    人罰鍰3 千元，且漏未依同條例第63條第1 項第1 款之規定
    裁處異議人記違規點數1 點，此處分即屬無從維持，爰由本
    院將原處分予以撤銷，並依道路交通管理處罰條例第60條第
    1 項、第63條第1 項第1 款及違反道路交通管理事件統一裁
    罰基準表之規定，裁罰異議人如主文第2 項所示，以資適法
    。
據上論結，應依道路交通案件處理辦法第20條，道路交通管理處
罰條例第60條第1 項、第63條第1 項第1款，裁定如主文。
中    華    民    國    97    年    12    月    31    日
                      交通法庭  法  官  曾正耀
上列正本證明與原本無異。
如不服本裁定，應於裁定送達後5日內向本院提出抗告狀。
                                書記官  田世杰
中    華    民    國    97    年    12    月    31    日


司法院資訊處製作；財團法人民間司法改革基金會備份。
